ACORDAO-COMPLETO-2452606

ACÓRDÃO 6849/2021 ATA 13/2021 - SEGUNDA CÂMARA

VISTOS, relatados e discutidos estes autos de prestação de contas anuais da Secretaria Executiva do então Ministério da Justiça e Cidadania, atual Ministério da Justiça e Segurança Pública (MJSP) , relativas ao exercício de 2016, 
ACORDAM os Ministros do Tribunal de Contas da União, reunidos em Sessão da Segunda Câmara, nas razões expostas pelo Relator, em:
9.1. julgar regulares, com fundamento nos arts. 1º, I, 16, I, 17 e 23, I, da Lei 8.443/1992 c/c os arts. 1º, I, 207 e 214, I, do RI/TCU, as contas dos Srs. Marivaldo de Castro Pereira (XXX.374.108-XX) , José Levi Mello do Amaral Júnior (CPF XXX.578.010-XX) , Agostinho do Nascimento Netto (CPF XXX.072.727-XX) , Bernardo de Almeida Tannuri Laferte (CPF XXX.190.621-XX) , Beto Ferreira Martins Vasconcelos (CPF XXX.815.116-XX) , Clarice Gomes de Oliveira            (CPF XXX.652.081-XX) , Flávio Marques Prol (CPF XXX.210.218-XX) , Gabriel de Carvalho Sampaio (CPF 314.589.098- 08) , Guilherme Alberto Almeida de Almeida (CPF XXX.952.489-XX) , Guilherme Augusto Faria de Morais Rego (CPF XXX.261.361-XX) , Gustavo José Marrone de Castro Sampaio   (CPF XXX.131.008-XX) , Marcelo Dias Varella (CPF XXX.638.656-XX) , Rafael Koerig Gessinger      (CPF XXX.014.130-XX) e Ricardo Andrade Saadi (CPF 268.011.218- 04) , dando-lhes quitação plena;
9.2. determinar à Secretaria Executiva do Ministério da Justiça e Segurança Pública, com fundamento nos arts. 197 e 251 do RI/TCU, que, como resultado do levantamento determinado no item 1.6.1 do Acórdão 10358/2016-TCU-Segunda Câmara (relator Ministro Vital do Rêgo) , caso as medidas administrativas visando à recomposição do erário não tenham sido frutíferas, instaure e encaminhe ao TCU, via sistema e-TCE, no prazo de até 180 dias, o competente processo de tomada de contas especial;
9.3. recomendar à Secretaria Executiva do Ministério da Justiça e Segurança Pública, com fundamento no art. 250, inciso III, do RI/TCU, que avalie a conveniência e a oportunidade de:
9.3.1. em relação aos Termos de Execução Descentralizada (TEDs) , considerando todas as unidades do Ministério da Justiça e Segurança Pública:
9.3.1.1. promover análise prévia e detalhada do custo dos itens previstos no plano de trabalho, discriminando-os de forma a validar o valor objeto da descentralização, evitando descentralizações em excesso ou insuficientes para os propósitos formulados;
9.3.1.2. cumprir o rito processual para alterações de valores de termos de execução descentralizada, com elaboração e apresentação, em cada eventual acréscimo, de proposta devidamente formalizada, justificada e aprovada pelas instâncias superiores mediante prévios pareceres técnicos e jurídicos;
9.3.2. em relação às contratações de serviços de promoção de eventos:
9.3.2.1. desenvolver normativo que defina diretrizes - aplicáveis a todas as unidades do Ministério da Justiça e Segurança Pública - para a fiscalização dos respectivos contratos, institucionalizando procedimentos e rotinas para todas as fases do processo;
9.3.2.2. fazer constar das portarias de designação de fiscais ou em anexos, ambos devidamente cientificados aos fiscais por meio de aposição de assinatura, os procedimentos que deverão adotar para fins de conferência dos serviços prestados, orientando-os quanto à exigência de certificar-se dos seguintes aspectos, entre outros elementos essenciais:
9.3.2.2.1 se há compatibilidade entre os valores contidos nas planilhas de composição de preços e os preços definidos no processo licitatório;
9.3.2.2.2. se há compatibilidade entre as unidades de medida especificadas nas planilhas de composição de preços e as definidas no edital licitatório e anexos;
9.3.2.2.3. se os itens/serviços cobrados restringem-se aos dias do evento e têm correspondência com a sua respectiva programação, ressalvados os casos justificáveis (exemplo: coordenação do evento) ;
9.3.2.2.4. no caso de subcontratação de espaços físicos, de que os itens já fornecidos pelo hotel, auditório ou espaço congênere no bojo do subcontrato (exemplo: mesas, cadeiras, equipamentos de sons, refeições, hospedagens, divisórias, galpões, transportes, entre outros)  não foram indevida e novamente cobrados em outros itens distintos; 
9.3.2.2.5. se a empresa contratada apresentou todos os subcontratos firmados, bem como os documentos que detalham os bens e serviços subcontratados (quantitativos, preços, características, etc.) , assim como as respectivas notas fiscais; 
9.3.2.2.6. no caso de serviços de hospedagem, se a empresa contratada apresentou a relação de hóspedes por quarto (nome, CPF, endereço) , bem como a respectiva nota fiscal emitida pelo hotel ou acomodação similar;
9.3.3. institucionalizar procedimentos aplicáveis no caso de alternância do corpo diretivo do Ministério da Justiça e Segurança Pública;
9.3.4. estabelecer a prática de manter servidores efetivos na titularidade de postos-chave do Ministério da Justiça e Segurança Pública;
9.4. considerar cumprido o item 9.3 do Acórdão 3607/2016-TCU- Segunda Câmara (relator Ministro Augusto Nardes) ;
9.5. considerar em cumprimento o item 1.6 do Acórdão 10358/2016-TCU-Segunda Câmara (relator Ministro Vital do Rêgo) , bem como implementada a medida recomendada no item 1.7 do mesmo Acórdão; e
9.6. dar ciência deste Acórdão à Secretaria Executiva e à Assessoria Especial de Controle Interno do Ministério da Justiça e Segurança Pública, informando-as que o inteiro teor da deliberação poderá ser acessado no endereço eletrônico www.tcu.gov.br/acordaos.

Prestação de Contas Ordinária de Secretaria Executiva do Ministério da Justiça e Segurança Pública relativa ao Exercício Financeiro de 2016

Segunda Câmara

Secretaria -Executiva do Ministério da Justiça e Segurança Pública.

3. Interessados/Responsáveis:
3.1. Responsáveis: Agostinho do Nascimento Netto (XXX.072.727-XX); Bernardo de Almeida Tannuri Laferte (XXX.190.621-XX); Beto Ferreira Martins Vasconcelos (XXX.815.116-XX); Clarice Gomes de Oliveira (XXX.652.081-XX); Claudinei do Nascimento (XXX.284.409-XX); David de Lima Freitas (XXX.545.786-XX); Elaine Cristina Guedes Martins Della Nina (XXX.342.801-XX); Eliza Pimentel da Costa Simoes (XXX.936.402-XX); Fauze Martins Chequer (XXX.807.811-XX); Flavio Marques Prol (XXX.210.218-XX); Gabriel de Carvalho Sampaio (XXX.589.098-XX); Guilherme Alberto Almeida de Almeida (XXX.952.489-XX); Guilherme Augusto Faria de Moraes Rego (XXX.261.361-XX); Guilherme Fonseca de Noronha Rocha (XXX.529.651-XX); Gustavo Jose Marrone de Castro Sampaio (XXX.131.008-XX); Johaness Eck (XXX.583.638-XX); Jose Levi Mello do Amaral Junior (XXX.578.010-XX); Marcelo Dias Varella (XXX.638.656-XX); Marcelo Minghelli (XXX.164.880-XX); Marivaldo de Castro Pereira (XXX.374.108-XX); Orlando Magalhaes da Cunha (XXX.452.851-XX); Rafael Koerig Gessinger (XXX.014.130-XX); Renata Barreto Preturlan (XXX.160.148-XX); Renato Jimenez Marianno (XXX.348.228-XX); Ricardo Andrade Saadi (XXX.011.218-XX); Virginius Jose Lianza da Franca (XXX.263.444-XX).

13.1. Ministros presentes: Bruno Dantas (Presidente), Augusto Nardes, Aroldo Cedraz e Raimundo Carreiro (Relator).
13.2. Ministros-Substitutos presentes: Marcos Bemquerer Costa e André Luís de Carvalho.

RAIMUNDO CARREIRO

Trata-se de contas anuais da Secretaria Executiva do então Ministério da Justiça e Cidadania, atual Ministério da Justiça e Segurança Pública (MJSP) , relativas ao exercício de 2016.
2.	O auditor instrutor da Secretaria de Controle Externo da Defesa Nacional e da Segurança Pública (SecexDefesa) , em manifestação à peça 62, propôs jugar regulares com ressalva as contas dos ex-Secretários Executivos titulares do MJSP (Marivaldo de Castro Pereira - CPF XXX.374.108-XX, e José Levi Mello do Amaral Júnior - CPF XXX.578.010-XX) ; julgar regulares as constas dos demais responsáveis; expedir determinações à unidade jurisdicionada referentes aos indicadores de desempenho; expedir recomendações relativas à área de gestão de pessoas; e considerar em cumprimento o item 1.6.1 do Acórdão 3607/2016-TCU-Segunda Câmara, relator Ministro Augusto Nardes, verbis:
"1. 	INTRODUÇÃO 
1. 	Versam os presentes autos sobre as contas anuais da Secretaria Executiva do então Ministério da Justiça e Cidadania, atual Ministério da Justiça e Segurança Pública (MJSP) , relativo ao exercício de 2016, que contempla também os atos de gestão referentes às subunidades do Ministério não relacionadas para apresentar contas individuais, a saber: Gabinete do Ministro, Comissão de Anistia, Secretaria Nacional de Justiça e Cidadania, Secretaria de Assuntos Legislativos (extinta) e Conselho Nacional de Combate à Pirataria e Delitos contra a Propriedade.
2. 	O processo de contas foi organizado de forma individual, conforme classificação constante do art. 5º da Instrução Normativa TCU 63/2010 e do anexo I à Decisão Normativa TCU 147/2015.
2. 	HISTÓRICO
3.	Por ocasião da primeira análise destes autos, a conclusão desta Secretaria foi pelo encaminhamento de diligências com o propósito de colher documentos e informações aptos a elucidar pontos controvertidos suscitados por ocasião da análise preliminar e do pronunciamento da subunidade técnica:
57.1 diligenciar a Secretaria Executiva do Ministério da Justiça para que o órgão encaminhe ao Tribunal de Contas da União, no prazo de quinze dias:
a) documentos comprobatórios do cumprimento do item 9.3.1 do Acórdão 3607/2016-TCU-Segunda Câmara; 
b) rol de eventos que tiveram por suporte a adesão à ata de registro de preços do Pregão Eletrônico 72/2009 do Ministério da Educação, empresa contratada FJ Produções Ltda., informando número do processo e respectivos valores contratados; e 
c) cópia integral ou acesso eletrônico a todos os processos administrativos referentes ao Termo de Cooperação Técnica 001/2009, firmado com a Universidade Federal de Minas Gerais; e 
57.2 expedir memorando à Secretaria de Controle Externo do estado de Minas Gerais solicitando informações sobre a existência de processos sob responsabilidade daquela unidade técnica (caso exista, informar número do TC) , em trâmite ou encerrado, referentes ao Termo de Cooperação Técnica 001/2009, firmado entre o Ministério da Justiça e a Universidade Federal de Minas Gerais, cujo objeto é a implantação da sede do Memorial de Anistia Política do Brasil, bem como cópia de eventuais documentos relativos a compartilhamento de informações produzidas pelo Departamento de Polícia Federal referente à operação "Esperança Equilibrista".
4.	Levando-se em consideração o disposto no art. 2º, IV, do Decreto 9.203/2017, que dispõe sobre a política de governança da Administração Pública Federal direta, autárquica e fundacional, foi enfatizado que o ministério ao qual a Unidade Gestora se vincula deve organizar-se e avançar na gestão de risco, de forma a não paralisar ou não desacelerar suas atividades a cada renovação de seus governantes. 
5.	Sob essa ótica, para a etapa de mérito, foi sugerido recomendar ao Ministério da Justiça e ao Ministério Extraordinário da Segurança Pública, por intermédio de suas respectivas secretarias executivas, que implementassem medidas tais como: 
a) institucionalizar procedimentos aplicáveis no caso de alternância do corpo diretivo; 
b) criar comitê de transição que transpasse governos, integrado preferencialmente por servidores do quadro das diversas áreas de gestão (administrativa, orçamentária, financeira, patrimonial, pessoal, etc.) ; e 
c) estabelecer a prática de manter servidores efetivos na titularidade de postos-chave da Administração.
6.	Ainda por ocasião do exame preambular, manifestou-se pela proposta de encaminhamento no sentido de determinar ao órgão que aperfeiçoe os indicadores de desempenho, compondo-os com os elementos referidos a seguir, sem prejuízo de sempre que possível apresentar também os números absolutos de cada medição:
a) denominação ou descrição sucinta do indicador, indicando o que se pretende medir; 
b) índice de referência, que pode ser o resultado da última medição do indicador, com indicação do mês/ano em que foi realizada; 
c) índice previsto para ser alcançado no exercício de referência do relatório de gestão ou, caso inexistente, no exercício mais próximo desse; 
d) índice alcançado no exercício de referência do relatório de gestão ou na última medição disponível indicando, neste caso, o ano da aferição; 
e) periodicidade em que o indicador é medido; 
f) descrição da fórmula de cálculo do indicador.
7.	Complementarmente, em novo pronunciamento desta Unidade Técnica, foi ressaltado que por meio do item 9.3.2 do Acórdão 3607/2016-TCU-Segunda Câmara, de relatoria do Ministro Augusto Nardes, o Tribunal determinou à Secretaria Executiva do Ministério da Justiça (MJ) a seguinte providência (Peça 48) : 
9.3.2. realize levantamento dos pagamentos efetuados à empresa FJ Produções Ltda., atual GV2 Produções Ltda., nos exercícios de 2011 até os dias atuais, de forma a identificar desembolsos relativos ao fornecimento de bens e serviços por períodos superiores aos dias dos respectivos eventos ou parametrizados em unidades de medidas diversas das previstas no termo de referência vinculado ao contrato 31/2010, adotando, se for o caso, as providências necessárias à preservação do erário público bem como informando o resultado dos trabalhos ao Tribunal de Contas da União no prazo de noventa dias;
8.	Implementada a providência, a Unidade Prestadora de Contas, num universo de 789 processos, apurou um prejuízo ao erário no montante de R$ 27.092,35 que, em face da inexpressividade dos valores, comparativamente com a miríade de irregularidades apuradas no TC Processo 027.678/2011-3, ensejou nova determinação do TCU, nos seguintes termos - Acórdão 821/2018-TCU-Segunda Câmara, de relatoria do Ministro Vital do Rêgo (Peça 48) :
1.8. Determinar à SecexDefesa que avalie, a partir de análise amostral, o cumprimento dos itens 9.3.2 do Acórdão 3607/2016-TCU-Segunda Câmara e 1.6.1 do Acórdão 10358/2016-TCU-Segunda Câmara no processo de contas de 2016 da Secretaria Executiva do Ministério da Justiça e Segurança Pública, de forma a verificar a procedência dos dados e informações prestados pela unidade jurisdicionada por meio do Ofício 330/2017/SEMJ, de 16/6/2017.
9.	Para o mister, a SecexDefesa procedeu a uma amostra aleatória dos processos sobre o universo de eventos de prestação de serviços, conforme relação acostada à peça 42, depurando-se disso os feitos abaixo listados a serem escrutinados pelo Tribunal, com o propósito de checar a confiabilidade das apurações implementadas naqueles 789 processos de prestação de serviços, cujo prejuízo ao erário tinha totalizado R$ 27.092,35, pela apurações levadas a efeito pela Unidade Prestadora de Contas (Peça 48) : 
	Processo
	NF
	Evento

	08802.004026/2012-45
	6417
	60 Caravana da Anistia

	08020.005976/2013-75
	7215
	Curso de Local de Crime para Profissionais de Segurança Pública - Nível Multiplicador - 2ª Edição

	08008.000263/2010-31
	3038
	Jornada de Direitos Humanos

	08802.006944/2012-17
	6839
	64 Caravana da Anistia

	00005.000716/2012-17
	6062
	Reuniões da Comissão Especial sobre Mortos e Desaparecidos Políticos

	08008.003585/2013-84
	3289
	1ª Pesquisa Nacional de Vitimização

	08071.003167/2010-81
	3533
	Reunião Discutindo a Classificação Indicativa: Mídia e Drogas

	08020.013831/2013-48
	7625
	23 Reunião Ordinária do Conselho Nacional de Segurança Pública

	08016.006012/2010-61
	3347
	Abertura do Curso de Formação dos Agentes Penitenciários Federais

	08016.001979/2011-37
	4204
	Reunião ordinária da comissão nacional de apoio as penas e medidas alternativas (Conapa) 

	00005.006054/2010-19
	3759
	3º Encontro Nacional de Órgãos Gestores Estaduais responsáveis pela Política de Inclusão da Pessoa com Deficiência

	08008.000749/2012-31
	6384
	Curso Itinerante de Direito do Consumidor para a Região Nordeste, da Escola Nacional de Defesa do Consumidor

	08008.004986/2010-17
	3874
	66ª Reunião do DPDC com SNDC

	08008.000756/2012-32
	6269
	73ª Reunião do DPDC com o SNDC - Procons Integrados (SINDEC) 

	08008.001623/2012-83
	6392
	XII Congresso Nacional Ministério Público do Consumidor - MPCON

	00008.001330/2012-94
	5944
	9ª Reunião Ordinária do CNDC/LGBT

	08012.004684/2014-03
	543
	Seminário Ampliação e Participação Social na Política Nacional das Rel. de Consumo

	08802.001412/2014-47
	212
	79ª Caravana da Anistia de Salvador - BA

	08802.007942/2012-37
	6840
	Seminário Internacional ''Justiça de Transição: Direito à Justiça, à Verdade e a Memória'' e 64ª Caravana da Anistia em João Pessoa

	08001.004503/2014-60
	193
	23ª Reunião Ordinária da Comissão Nacional de Política Indigenista

	08001.005126/2010-52
	3341
	14ª Reunião da Comissão Nacional de Políticas Indígenas

	08020.001451/2014-41
	237
	Fórum Preparatório para a 2ª Conferência Nacional de Segurança Pública - Região Norte

	08129.001462/2013-32
	7530
	Catalogação e Formação de Banco de Dados do Concurso Nacional da Senad

	08027.000240/2015-11
	544
	Seminário Internacional "A economia política da urbanização"

	08020.006269/2012-15
	5912
	Encontro Nacional dos Chefes dos Organismos de Inteligência - Etapa Regional Sul/Sudeste

	08018.001561/2011-18
	4963
	Encontro Nacional dos Chefes dos Organismos de Inteligência - Etapa Regional Sul/Sudeste

	08018.001561/2011-18
	4963
	Encontro de Auto-Avaliação de Elegibilidade do Refúgio no Brasil

	08008.000273/2010-76
	3871
	Jornada Nacional de Direitos Humanos

	08020.001450/2014-05
	121
	Fórum Preparatório para a 2ª Conferência Nacional de Segurança Pública - Região Su

	08001.000176/2011-24
	4094
	Reunião de Planejamento Estratégico

	08016.005978/2010-81
	3410
	Diretrizes para Formação dos Conselhos da Comunidade

	08020.002732/2010-98
	3303
	Reunião Extraordinária do Conasp

	08071.003245/2010-47
	2882
	Seminário Oficina da Classificação Indicativa

	00005.004661/2010-44
	3040
	187ª Assembleia Ordinária do Conanda

	00005.001599/2010-39
	2725
	Reunião com Secretários dos Direitos Humanos

	00011.000070/2012-81
	6271
	I Treinamento da Ouvidoria - Disque Direitos Humanos e Promotorias de Justiça

	00005.004826/2010-88
	3266
	Seminário "Processo de Implementação do PNDH-3: Um Diálogo com a Sociedade"

	8020.011402/2011-74
	5487
	I Encontro Técnico de Grupo Gestor Local

	08015.000781/2014-99
	390
	Sexta Reunião do Grupo de Trabalho sobre Cooperação Jurídica em Matéria Penal da Remja

	08099.004704/2012-63
	6419
	Seminário de Divulgação do Manual de Cooperação Jurídica Internacional em Matéria Civil e Penal

	08015.004169/2012-23
	6634
	2° Workshop Grotius Cooperação nas Fronteiras

	08015.002945/2012-51
	5964
	Seminário Franco-Brasileiro Sobre Lavagem de Dinheiro e Recuperação de Ativos

	08015.000098/2012-90
	5730
	Seminário sobre Cartas Rogatórias. Pedidos de Auxílio Direto e Prestação Internacional de Alimentos - Avanços e Novos Instrumentos

10.	Nesse contexto, o aludido pronunciamento da Unidade Técnica concluiu por diligenciar a Secretaria Executiva do Ministério da Justiça, a fim de obter acesso eletrônico aos processos supramencionados, sem prejuízo de, naquela mesma oportunidade, prorrogar o prazo para cumprimento do item 1.6.1 do Acórdão 10358/2016-TCU-Segunda Câmara até 22/1/2019,
EXAME TÉCNICO
11.	Sobre o primeiro item da diligência, a Secretaria Executiva do MJSP deveria ter encaminhado a esta corte de contas, até 22/1/2019, a comprovação da retenção dos valores abaixo indicados, atualizados monetariamente desde a data do pagamento indevido até a data da glosa cautelar, processada mediante a retenção das NFs 504, 066, 497, 601, 248, 572 e 483 (informadas no Ofício 35/2015/CGLGab/SPOA/SE-MJ, de 2/2/2015, peça 99 dos autos) , abatendo-se, as importâncias eventualmente já ressarcidas: R$ 39.678,30; R$ 297.970,00; R$ 15.660,00; e R$ 135.890,46 (item 1.6.1 do Acórdão 3607/2016-TCU-Segunda Câmara - TC Processo 027.678/2011-3) .
12.	Conforme informado, a Unidade Gestora executou a retenção de forma definitiva dos valores correspondentes às notas fiscais informadas pelo TCU, apresentando planilha detalhada com todos os pagamentos indevidos feitos a favor da contratada, conforme quadro que se segue (peça 41, p. 1) :
	Notas Retidas
	Processo
	R$ da NF
	Vr Retido R$
	Observação

	504
	08020.018325/2014-26
	32.079,48
	28.406,38
	Desconto parcial do valor devido à empresa

	66
	08025.000501/2014-23
	11.922,33
	10.557,22
	
	497
	08020.018154/2014-35
	195.592,39
	173.197,06
	
	601
	08025.005390/2014-41
	5.091,63
	4.508,63
	
	248
	08015.000777/2014-21
	248.575,51
	220.113,61
	
	572
	08106.002604/2014-28
	45.714,49
	40.480,18
	
	483
	08020.017674/2014-21
	59.120,78
	11.935,68
	
	Total Retido
	489.198,76
	
13.	Na mesma direção, foi informado que se procedeu à atualização monetária dos valores pagos indevidamente entre a data do pagamento da despesas e da retenção cautelar, em razão do que remanesceriam R$ 149.237,64 a serem ressarcidos por parte da empresa a título de correção. Como existiam algumas faturas em aberto junto à contratada, não aptas ao pagamento imediato, pois apresentavam conflitos contratuais relacionados à execução dos eventos, pendentes de atesto por parte das unidades demandantes, a contratada fora notificada para quitação dos valores, remanescendo pendente o pagamento até a data da informação (peça 41, p. 1) .
14.	Como a Unidade Gestora informou que houve ressarcimento do montante pago indevidamente à contratada, em valores históricos, e que há medidas no sentido de se efetuar a cobrança das atualizações monetárias, entende-se que as providências emanadas do item 1.6.1 do Acórdão 3607/2016-TCU-Segunda Câmara encontram-se em estágio avançado de implementação.
15.	No tocante à diligência à Secex-MG, a regional do TCU, hoje extinta, informou que participou de Operação deflagrada pela Polícia Federal, em conjunto com a Controladoria-Geral da União (CGU) . As irregularidades pertinentes ao Memorial da Anistia teriam ficado a cargo da CGU, que já possuiria procedimento de apuração em andamento, de modo que não foi autuado nenhum feito de controle externo específico com esse escopo (peça 35) . À Secex-MG coube o exame das irregularidades ligadas a contratos de terceirização da UFMG/Fundep (TC Processo 007.848/2017-0) . 
16.	De fato, compulsando os autos do TC Processo 007.848/2017-0, sob jurisdição da regional mineira, nota-se que a participação da Secex-MG circunscreveu-se à apuração dos indícios de ilegalidade no tocante à terceirização de atividades-meio e prefixação de piso remuneratório de empregados terceirizados em patamar superior ao piso salarial previsto em convenção coletiva de trabalho. O citado processo de controle externo já se encontra na fase das audiências dos responsáveis, desconhecendo de questões sobre aquele memorial, objeto do Termo de Cooperação 001/2009 (peças 55-56) . 
17.	O relatório de auditoria da CGU, peça 56, por sua vez, não traz referência alguma sobre questões envolvendo a implantação do Memorial de Anistia Política do Brasil. Trata da Concorrência para Registro de Preços 1/2012 da UFMG, cujas conclusões, resumidas à peça 56, p. 85, trazem ocorrências alheias ao exercício sob exame.
18.	No que diz respeito à diligência à Secretaria Executiva do Ministério da Justiça para que o órgão encaminhasse ao Tribunal de Contas da União cópia ou acesso eletrônico de todos os processos administrativos referentes àquele termo de cooperação, foi informado que documentos essenciais à análise do ajuste não foram localizados pela UFMG (peça 45, p. 1) .
19.	Sobre a disponibilização de informações do projeto básico inerentes ao Termo de Cooperação 001/2009 analisado, aprovado e assinado pela autoridade competente, conforme disciplina art. 116, § 1º, da Lei 8.666/1993, a Unidade Prestadora informou, igualmente, não terem sido localizados os estudos técnicos preliminares que pudessem assegurar a viabilidade técnica e possibilitar a avaliação do custo e a definição dos métodos e prazos de execução do aludido projeto (peça 45, p. 2) .
20.	Na mesma direção, no tocante ao plano de trabalho para a celebração do Termo de Cooperação 01/2009, com justificativa para a celebração do instrumento; descrição completa do objeto a ser executado; descrição das metas a serem atingidas; definição das etapas ou fases da execução; cronograma de execução do objeto e cronograma de desembolso; e plano de aplicação dos recursos a serem desembolsados pelo concedente, segundo incisos I ao VI, do Art. 21, da PI 127/2008, não se localizou o aludido documento, (Peça 45, p. 3) .
21.	Acerca da fiscalização e acompanhamento da execução do objeto, máxime dos atos administrativos de nomeação dos servidores designados para exercer a função de fiscal do Termo de Cooperação 001/2009, do início da celebração até a data atual, restou consignado que não foram localizadas as portarias de nomeação dos agentes designados para exercer a função de fiscal do Termo de Cooperação 001/2009, apresentando-se como fracassada a diligência no sentido de se obterem documentos e informações (peça 45, p. 4) .
22.	Levando-se em consideração os fatos apurados no  TC Processo 007.848/2017-0, relativamente às irregularidades nos contratos de terceirização de mão-de-obra pela UFMG, os indícios de irregularidade apurados nas presentes contas, assim como a impossibilidade de se localizarem documentos essenciais inerentes à pactuação do Termo de Cooperação 01/2009, há robustos indícios de aquela Universidade atravessa fase de notória desorganização administrativa com carência ou insuficiência de instrumentos gestão aptos a efetuar controles básicos, a exemplo do exame da legalidade e conformidade documental  dos atos administrativos da instituição de ensino superior. Afigura-se provável que os problemas derivem da governança deficitária cuja implementação constituiu atribuição da Alta Administração Universitária, em conformidade com as normas e procedimentos específicos, mormente os princípios e diretrizes estabelecidos pelo art. 6º do Decreto 9.203/2017, que institui a Política de Governança Pública no âmbito da administração direta, autárquica e fundacional do Poder Executivo Federal.
23.	Como a aquela instituição de ensino não diz respeito à clientela desta unidade técnica, restringindo-se o processo de contas em análise à gestão de 2016 da Secretaria Executiva do Ministério da Justiça, entende-se que no contexto destes autos deva-se unicamente dar ciência ao MEC, à UFMG e à SecexEducação da decisão de mérito que vier a ser proferida.
24.	Contudo, cumpre enfatizar que, paralelamente ao problema de suporte documental evidenciado, pode-se observar esforços no sentido de se reconstituírem referências e informações do processo de contratação e execução da despesa inquinada, conforme se depreende mormente dos dados compilados à peça 47 destes autos. 
25.	Com base nessas informações, depreende-se que o Termo de Cooperação 001/2009 objetivou a conjugação de esforços técnicos, administrativos e financeiros entre a UFMG e o Ministério da Justiça para implantação da sede do Memorial da Anistia Política do Brasil, bem como o desenvolvimento e realização da reforma, adaptações aos usos e construção das instalações do Memorial no terreno e nas respectivas edificações do Coleginho da FAFICH (imóvel de propriedade da União afetada ao Ministério da Justiça) , conforme valores e vigências da avença inicial e aditivos sucessivos a seguir sumarizados (peça 47, p. 1) :
	Documento
	Valor em R$
	Vigência
	Data da assinatura

	TC 001/2009:
	5.150.000,00
	16/06/2009 a 10/11/2010
	16/06/2009

	1° Termo Aditivo
	14.318.231,00
	10/11/2010 a 15/12/2010.
	09/02/2010

	2° Termo Aditivo
	22.166.496,19
	15/12/2010 a 09/10/2011
	08/12/2010

	3° Termo Aditivo
	22.166,496,19
	09/10/2011 a 09/10/2013
	27/09/2011

	4° Termo Aditivo
	25.666.282,44
	09/10/2013 a 09/10/2014
	28/12/2012

	5° Termo Aditivo
	25.666.282,44
	09/10/2014 a 31/12/2015
	02/10/2014

	6° Termo Aditivo
	28.817.864,48
	31/12/2015 a 31/12/2018
	23/12/2015

	TOTAL
	121.807.323,24
		
26.	Especificamente no que se refere aos indícios de irregularidades, apontados pelo Órgão de Controle Interno, na execução do Termo de Cooperação 001, para implantação da sede do Memorial da Anistia, os achados da auditoria apontaram: 
a) Termo de Cooperação celebrado com Plano de Trabalho incompleto; 
b) sucessivas alterações do Termo de Cooperação ocasionadas pela ausência de detalhamento do objeto e de cronograma físico e financeiro inadequado; e 
c) ausência de análise de prestação de contas referente ao Termo de Cooperação; que motivaram a diligência de outrora cujas respostas constituem objeto de análise desta instrução (peça 19, p. 23) .
27.	Relativamente ao primeiro problema, deve-se considerar que, pela estrutura de vigência do aludido ajuste, os atos que deram causa à incompletude do plano de trabalho ocorreram em exercícios diversos de 2016, cuja gestão ora se avalia. Além de prescrita a possibilidade de sanção pelo Tribunal, vez que a irregularidade não necessariamente veicula indício de prejuízo ao erário, apresenta-se incoerente com a lógica do controle externo proceder-se à avaliação daqueles atos, ou à análise das condutas dos correspondentes gestores, em sede de tomadas de contas do exercício de 2016. Na mesma direção, deve-se perfilhar entendimento análogo às sucessivas prorrogações do ajuste restando inequívoca a conclusão de que à gestão de 2016 não se deve imputar fatos estranhos ao aludido exercício. 
28.	Ainda que existissem eventuais indícios de dano ao erário, cuja reposição apresentar-se-ia imprescritível por disposição constitucional, o processo de contas deve-se limitar às ocorrências do exercício. Haveria, desse modo, necessidade de individualizar débitos, responsáveis e condutas atinentes apenas ao exercício de 2016, de que tratam as presentes contas. 
29.	Sobre a suposta ausência de análise de prestação de contas referente ao Termo de Cooperação pela Secretaria Executiva, constitui fato notório no âmbito desta Corte o problema de carência de pessoal no Ministério da Justiça e Segurança Pública para cumprimento das atribuições de caráter continuado, quer na área fim, quer na área meio, ensejando-se, inclusive, a contratação de colaboradores eventuais em vários setores, conforme evidenciado em diversos documentos acostados a processos de competência desta Corte:
Peça 13, p. 13, do TC Processo 028.883/2016-0:
78. Conforme registrado pela própria unidade jurisdicionada, o seu quadro de pessoal é insuficiente para acompanhar e fiscalizar tempestivamente os recursos descentralizados, o que leva a atrasos na análise das contas prestadas por recebedores de recursos. No encerramento do exercício, havia 135 processos aguardando análise de prestação de contas, sendo que 123 deles já estavam atrasados em mais de 120 dias (peça 1, p. 118-120) .
Peça 12, p. 10, do TC Processo 031.120/2015-0:
39. O órgão de controle interno considerou essa estrutura de pessoal insuficiente, haja vista a necessidade de utilizar o instituto de colaboradores eventuais para realização das funções ordinárias do órgão e do próprio rol de atividades que são desempenhadas pelo staff da UJ, como: participação em reuniões, formulação de termos de referência, especificação de objeto, acrescido do esforço dispendido em visitações a alguns municípios (peça 4, p.18) .
Peça 12, p. 10, do TC Processo 031.120/2015-0:
68. Porém, em consonância com a análise da CGU, a missão institucional da Secretaria importa também no desenvolvimento das atividades consideradas técnicas/especializadas pela Senasp. Ademais, a argumentação de que os servidores da unidade não possuiriam qualificação técnica específica para determinadas atividades ordinárias da UJ, e que, portanto, haveria necessidade da presença de servidores estaduais recebendo diárias de forma continuada, evidenciaria a fragilidade da estrutura de pessoal (competências) do órgão para cumprir os seus objetivos institucionais e garantir a continuidade de suas ações. 
30.	Nesse contexto, não merece censura eventuais atrasos na análise de prestação de contas dos ajustes firmados pela Unidade Prestadora de Contas, cumprindo ressaltar que as contas do ajuste sob análise vêm sendo devidamente prestadas, analisadas e aprovadas, conforme se depreende do referenciado pelo documento de número 10 à peça 47, p. 1, entre outros.
31.	Portanto, diante de todo o exposto, caso se decidisse por efetuar apurações nestes autos, as análises deveriam circunscrever-se aos desembolsos efetuados no exercício de 2016, em que o cronograma físico-financeiro do projeto previu o desembolso de R$ 3.151.582,04 no âmbito do 6º Termo Aditivo (peça 47, p. 81) , desconsiderando-se eventuais atrasos nas análise de prestações de contas. 
32.	Neste contexto, no decorrer do exercício de 2016, tramitaram apenas três pedidos de repasses financeiros nos valores de R$ 317.047,18, R$ 293.214,77 e R$ 400.000,00. Os dois primeiros lograram obter a autorização para transferência, conforme informações à peça 47, p. 87, 93 e 96, respectivamente, inexistindo evidências de que o valor de R$ 400.000,00 tenha sido autorizado ou de fato repassado.
33.	Ainda que em 2016 tenham sido efetuados desembolsos consideráveis, inexistem indagações sobre eventuais indícios de dano ao erário. Os fatos imputados ao exercício de 2016 apresentam-se, assim, meramente como falha formal, sem risco de prejuízo ao erário ou relevância que recomende aprofundamento das averiguações (peça 57, p. 9) 
34.	Portanto, levando-se em consideração que as supostas falhas apontadas pelos auditores da CGU não apresentam indícios de dano ao erário, que os atos que lhes deram causa aos achados de auditoria foram praticados em exercícios diversos de 2016 e que as contas do ajuste impugnado vêm sendo prestadas e analisadas regularmente pela Unidade Prestadora de Contas, entende-se que se deva dar como saneados eventuais indícios de irregularidades apontados no Termo de Cooperação sob apreço no que se refere ao exercício sob análise.
35.	Ainda objeto de análise nestes autos, o Contrato 31/2010 decorreu do Pregão Eletrônico 72/2009 para registros de preços, destinado à contratação de empresa especializada na prestação dos serviços de eventos, compreendendo: planejamento, organização promoção e execução, incluindo a elaboração e fornecimento de infraestrutura no que se refere à locação de espaço físico com mobiliário necessário e adequado, fornecimento de layout ou design para estantes, exposições ou feiras, com a montagem, desmontagem, manutenção, instalações elétricas, hidráulicas, de equipamento e outros serviços correlatos à área, conforme termo de referência (peça 59, p. 12) .
36.	Examinados os processos objetos da amostra sob responsabilidade da SecexDefesa, em conformidade com o item 1.8 do Acórdão 821/2018-TCU-Segunda Câmara, de relatoria do Ministro Vital do Rêgo, não foram plotadas discrepâncias dignas de registro nos quantitativos dos itens dos insumos dos serviços prestados, a exemplo de números de dias contratados, metragem dos locais de realização de eventos etc. 
37.	Ou seja, não se detectaram, problemas análogos aos fatos que geraram os débitos apurados nos autos do TC Processo 027.678/2011-3, a exemplo de número de dias e metragem dos locais de eventos em quantitativos superiores ao que de fato foi utilizado, conforme apreciado pelo Tribunal mediante Acórdão 3607/2016-TCU-Segunda Câmara - Relator Ministro Augusto Nardes. 
38.	Afigura-se provável que, em razão das apurações referentes ao exercício de 2010, que se deram no âmbito do TC Processo 027.678/2011-3 a partir de constatações da CGU, combinadas com os resultados da auditoria apreciada pelo Tribunal mediante Acórdão 2947/2011-TCU-Plenário, doravante os quantitativos de insumos dos serviços de realização de eventos passaram a sofrer controle mais efetivo em conformidade com os padrões estabelecidos na ata de registro de preços, justificando-se, dessa forma, a relativa higidez da amostra considera. 
39.	Nesse sentido, com base nos exames efetuados na amostra, entende-se como razoável o cálculo da quantia de apenas R$ 27.092,35 apurada pela Unidade Prestadora de Contas ao reexaminar aqueles 789 processos de prestação de serviços, no tocante aos quantitativos de insumos pagos e utilizados, dando como implementada a determinação do TCU (item 9.3.2 do Acórdão 3607/2016-TCU-Segunda Câmara, de relatoria do Ministro Augusto Nardes) .
4. CONCLUSÃO
40.	Levando-se em consideração o art. 2º, inciso IV, do Decreto 9.203, de 22 de novembro de 2017, que dispõe sobre a política de governança da Administração Pública Federal direta, autárquica e  fundacional parecer anterior da Unidade Técnica entendeu que se deva recomendar ao Ministério da Justiça e ao Ministério Justiça e da Segurança Pública, por intermédio de suas respectivas secretarias executivas, que implementem medidas inerentes à governança tais como: institucionalizar procedimentos aplicáveis no caso de alternância do corpo diretivo; criar comitê de transição que transpasse governos, integrado preferencialmente por servidores do quadro das diversas áreas de gestão (administrativa, orçamentária, financeira, patrimonial, pessoal, etc.) ; e estabelecer a prática de manter servidores efetivos na titularidade de postos-chave da Administração (peça 20, p. 9) .
41.	Na mesma direção, diante da insuficiência dos instrumentos de controle e avaliação da gestão, entendeu-se que deveria determinar ao órgão que aperfeiçoe os indicadores de desempenho, compondo-os com os elementos: 
a) denominação ou descrição sucinta do indicador, indicando o que se pretende medir; 
b) índice de referência, que pode ser o resultado da última medição do indicador, com indicação do mês/ano em que foi realizada; 
c) índice previsto para ser alcançado no exercício de referência do relatório de gestão ou, caso inexistente, no exercício mais próximo desse; 
d) índice alcançado no exercício de referência do relatório de gestão ou na última medição disponível indicando, neste caso, o ano da aferição; 
e) periodicidade em que o indicador é medido; 
f) descrição da fórmula de cálculo do indicador.
42.	Tomando por base os fatos que deram origem às propostas de encaminhamento apresentadas nos parágrafos anteriores, constata-se que a Unidade Gestora padece de graves problemas quanto à governança, ao controle e à avaliação da gestão. Como tais problemas apresentam como causa precípua ambiente de controle interno deficitário, cuja responsabilidade pela implementação ou aprimoramento toca à alta administração do órgão, entende-se que deva ser proposta ressalva nas contas do dirigente máximo da Secretaria Executiva do Ministério da Justiça e Segurança Pública, sem prejuízo do encaminhamento daquelas providências propostas (conforme Quadro de Responsáveis à peça 19, p. 5 e 6) .
43.	Sobre o primeiro ponto da diligência encaminhada à Unidade Jurisdicionada, como foi informado que houve o ressarcimento do montante pago indevidamente à contratada, em valores históricos, e que há medidas no sentido de se efetuar a cobrança das atualizações monetárias, entende-se que as providências emanadas do item 1.6.1 do Acórdão 3607/2016-TCU-Segunda Câmara, encontram-se em estágio avançado de implementação.
44.	Sobre as questões concernentes ao Termo de Cooperação 1/2009, celebrado com a UFMG, os indícios de problemas apontados não dizem respeito a dano ao erário e escapam do espectro de atos e fatos praticados na gestão de 2016 sob análise. Do ponto de vista objetivo, não procede o indício de falha levantado pela CGU, vez que referia à suposta ausência da análise das prestações de contas dos desembolsos efetuados que, comprovadamente, vem sendo executada.
45.		Como se revelou indício de que o MJSP padece de desorganização administrativa com carência ou insuficiência de instrumentos de gestão aptos a efetuar controles básicos, a exemplo do exame da legalidade e conformidade documental dos atos administrativos da instituição de ensino, deve-se encaminhar ciência ao órgão sobre esse problema.
46.	Afora esses aspectos, entende-se que houve implementação da determinação do TCU estipulada no item 9.3.2 do Acórdão 3607/2016-TCU-Segunda Câmara, de relatoria do Ministro Augusto Nardes, em face da razoabilidade do montante de R$ 27.092,35 apurado pela Unidade Prestadora de Contas ao reexaminar aqueles 789 processos de prestação de serviços, impugnados sob o aspecto dos quantitativos de insumos pagos e utilizados.
5. PROPOSTA DE ENCAMINHAMENTO
47. 	Diante de todo o exposto, submetem-se os presentes autos à consideração superior com as seguintes propostas de encaminhamento:
a) em conformidade com os arts. 1º, I, 16, II, 18 e 23, II, da Lei 8.443/1992, c/c os arts. 1º, I, 208 e 214, II, do Regimento Interno do Tribunal de Contas da União, julgar regulares com ressalva as contas do responsável Marivaldo de Castro Pereira (XXX.374.108-XX) e José Levi Mello do Amaral Júnior (CPF XXX.578.010-XX) , na qualidade de Secretários-Executivos titulares, da Secretaria Executiva do hoje denominado Ministério da Justiça e Segurança Pública, dando-lhes quitação, em virtude das impropriedades concernentes à governança, ao planejamento e a indicadores de desempenho inaptos a permitir a aferição do grau de alcance dos objetivos estratégicos, sobretudo no que diz respeito à eficiência, à efetividade e à economicidade da gestão;
b) com fundamento nos arts. 1º, I, 16, I, 17 e 23, I, da Lei 8.443/1992 c/c os arts. 1º, I, 207 e 214, I, do Regimento Interno, julgar regulares as contas dos Srs. Agostinho do Nascimento Netto (CPF XXX.072.727-XX) , Bernardo de Almeida Tannuri Laferte (CPF XXX.190.621-XX) , Beto Ferreira Martins Vasconcelos (CPF XXX.815.116-XX) , Clarice Gomes de Oliveira (CPF XXX.652.081-XX) , Claudinei do Nascimento (CPF XXX.284.409-XX) , David de Lima Freitas (CPF XXX.545.786-XX) , Elaine Cristina Guedes Martins Della Nina (CPF XXX.342.801-XX) , Eliza Pimentel da Costa Simões (CPF 673.936.402- 87) , Fauze Martins Chequer (CPF 150.807.811- 49) , Flávio Marques Prol (CPF XXX.210.218-XX) , Gabriel de Carvalho Sampaio (CPF 314.589.098- 08) , Guilherme Alberto Almeida de Almeida (CPF XXX.952.489-XX) , Guilherme Augusto Faria de Morais Rego (CPF XXX.261.361-XX) , Guilherme Fonseca de Norinha Rocha (CPF XXX.529.651-XX) , Gustavo José Marrone de Castro Sampaio (CPF XXX.131.008-XX) , Johaness Eck (CPF XXX.583.638-XX) , Marcelo Dias Varella (CPF XXX.638.656-XX) , Marcelo Minghelli (CPF XXX.164.880-XX) , Orlando Magalhaes da Cunha (CPF XXX.452.851-XX) , Rafael Koerig Gessinger (CPF XXX.014.130-XX) , Renata Barreto Preturlan (CPF XXX.160.148-XX) , Renato Jimenez Marianno (CPF 268.348.228- 01) , Ricardo Andrade Saadi (CPF 268.011.218- 04) , e Virginius José Lianza da Franca (CPF XXX.263.444-XX) , dando-lhes quitação plena;
c) com fulcro nos arts. 18, 23, II, da Lei 8.443/1992, c/c os arts. 208, § 2º, e 214, II, do Regimento Interno do Tribunal de Contas da União, determinar à Secretaria Executiva do Ministério da Justiça e Segurança Pública que aperfeiçoe os indicadores de desempenho, compondo-os com base nos elementos referidos nos itens que se seguem, sem prejuízo de apresentar, sempre que possível, os números absolutos de cada medição:
-denominação ou descrição sucinta do indicador, indicando o que se pretende medir; 
-índice de referência, que pode ser o resultado da última medição do indicador, com indicação do mês/ano em que foi realizada; 
-índice previsto para ser alcançado no exercício de referência do relatório de gestão ou, caso inexistente, no exercício mais próximo desse; 
-índice alcançado no exercício de referência do relatório de gestão ou na última medição disponível indicando, neste caso, o ano da aferição; 
-periodicidade em que o indicador é medido; e
-descrição da fórmula de cálculo do indicador;
d) em consonância com os art. 250, III, do RITCU e 2º, IV, do Decreto 9.203/2017, que dispõe sobre a política de governança da Administração Pública Federal direta, autárquica e fundacional, recomendar à Secretaria Executiva do Ministério da Justiça e Segurança Pública que implemente medidas no sentido de: a) institucionalizar procedimentos aplicáveis no caso de alternância do corpo diretivo; b) criar comitê de transição que transpasse governos, integrado preferencialmente por servidores do quadro das diversas áreas de gestão (administrativa, orçamentária, financeira, patrimonial, pessoal, etc.) ; e c) estabelecer a prática de manter servidores efetivos na titularidade de postos-chave da Administração;
e) com respaldo nos Padrões de Monitoramento do TCU - item 32.5 (Portaria-Segecex 27/2009) , considerar em cumprimento item 1.6.1 do Acórdão 3607/2016-TCU-Segunda Câmara;
f) dar ciência do acórdão à Secretaria Executiva do Ministério da Justiça e Segurança Pública, ao Ministério da Educação, à Universidade Federal de Minas Gerais e à SecexEducação, notificando-os do inteiro teor da deliberação, que poderá ser acessada no endereço eletrônico www.tcu.gov.br/acordaos."
3.	O corpo diretivo da unidade técnica, em pronunciamento às peças 63 e 64, apresentou parcial divergência da instrução, in verbis:  
"1.	Com o propósito de melhor detalhar as questões abordadas na instrução anterior, passo a examinar as respostas às diligências endereçadas à Secretaria Executiva do hoje denominado Ministério da Justiça e Segurança Pública (SE/MJSP) por meio do ofício à peça 23:
a)    	Acórdão 3607/2016-TCU-Segunda Câmara:
2.	O item 9.3 do Acórdão 3607/2016-TCU-Segunda Câmara, TC Processo 027.678/2011-3, relator Ministro Augusto Nardes, determinou à Secretaria Executiva do MJSP que:
 (...) 
9.3.1. relativamente ao Contrato 31/2010, firmado com a empresa FJ Produções Ltda., atual GV2 Produções S/A, proceda à retenção definitiva dos valores abaixo indicados, atualizados monetariamente desde a data do pagamento indevido até a data da glosa cautelar processada mediante a retenção das NFs 504, 066, 497, 601, 248, 572 e 483 (informadas no Ofício nº 35/2015/CGL-Gab/SPOA/SE-MJ, de 2/2/2015, peça 99 dos autos) , abatendo-se, na oportunidade, as importâncias eventualmente já ressarcidas, informando ao Tribunal de Contas da União, no prazo de trinta dias, sobre o cumprimento da determinação:
9.3.1.1. R$ 39.678,30 (...) 
9.3.1.2. R$ 297.970,00 (...) 
9.3.1.3.  R$ 15.660,00 (...) 
9.3.1.4. R$ 135.890,46 (...) 
9.3.2. realize levantamento dos pagamentos efetuados à empresa FJ Produções Ltda., atual GV2 Produções Ltda., nos exercícios de 2011 até os dias atuais, de forma a identificar desembolsos relativos ao fornecimento de bens e serviços por períodos superiores aos dias dos respectivos eventos ou parametrizados em unidades de medidas diversas das previstas no termo de referência vinculado ao contrato 31/2010, adotando, se for o caso, as providências necessárias à preservação do erário público bem como informando o resultado dos trabalhos ao Tribunal de Contas da União no prazo de noventa dias;
 (...) 
3.	Quanto ao item 9.3.1, o órgão apresentou quadro demonstrativo em que relaciona as notas fiscais que tiveram os correspondentes pagamentos diminuídos para fins de quitação dos valores indevidamente pagos à empresa contratada, conforme Ofício 35/2015/CGLGab/SPOA/SE-MJ, de 2/2/2015, peça 99.
4.	Informou também ter procedido, na forma determinada pelo Tribunal de Contas da União (TCU) , à atualização monetária dos aludidos valores entre a data do pagamento das despesas e a da retenção cautelar, tendo encontrado R$ 149.237,64 (posição de 29/1/2015, data da retenção) . 
5.	Quanto ao item 9.3.2, o MJSP explicou ter instituído grupo de trabalho para promover as apurações determinadas pelo TCU. Contudo, a revisão de eventos antigos teria exigido o emprego de recursos humanos e materiais incompatíveis com os resultados efetivamente alcançados. 
6.	Nesses termos, informa que cerca de 81 servidores públicos teriam dedicado, em média, quatro horas diárias de atividades no período de 11 de maio de 2016 a 23 de maio de 2017, atingindo o total de 36.320 horas, com dispêndio de até 46 horas por processo e produção de 27 relatórios.
7.	No levantamento realizado, o órgão constatou que, entre 2010 e 2016, foram pagos                    R$ 52.429.431,37 à empresa GV2, tendo sido identificados dezesseis processos aptos a caracterizar dano ao erário, ou seja, segundo o MJSP, 0,0516739% (R$ 27.092,35) do total de valores pagos à empresa foram indevidos, tendo 2% do total dos 789 processos analisados apresentado algum grau de inconformidade.
8.	Dessa forma, por ter encontrado pagamentos em excesso da ordem de [apenas]                    R$ 27.092,35, apoiando-se no binômio custo-benefício, a unidade jurisdicionada solicitou a exclusão de determinação similar, prolatada no Acórdão 10358/2016-TCU-Segunda Câmara (TC Processo 018.442/2013-7) , ou a permissão para que a verificação fosse de cunho amostral.
9.	Por meio do referido Acórdão 10358/2016-TCU-Segunda Câmara, o TCU converteu o TC Processo 018.442/2013-7 em processo de tomada de contas especial, originando o TC Processo 027.051/2016-1, no qual há proposta de imputação de débito a agentes públicos, em solidariedade com a empresa Front Propaganda Ltda., em razão de valores irregularmente pagos no curso da prestação de serviços referente ao evento "Segunda Conferência Nacional dos Direitos Humanos da Pessoa Idosa". Ainda nesse acórdão, o TCU determinou à Secretaria Executiva do Ministério da Justiça que:
1.6.1. revise os pagamentos realizados à empresa Front Propaganda Ltda. em face de possível recorrência das irregularidades identificadas no curso do evento "Segunda Conferência Nacional dos Direitos Humanos da Pessoa Idosa" em outros eventos contratados junto à mesma empresa; 
1.6.2. informe ao TCU, no prazo de 180 dias, o resultado das apurações a que se refere o subitem anterior, bem como as providências adotadas no caso de identificação de pagamentos indevidos.
10.	 Diante da solicitação do MJSP, sobreveio o Acórdão 821/2018-TCU-Segunda Câmara, sessão de 6/3/2018, TC Processo 027.051/2016-1, relator Vital do Rego, estabelecido nos termos seguintes:
a) autorizar a suspensão dos trabalhos em andamento na Secretaria Executiva do Ministério da Justiça e Segurança Pública, decorrente do item 1.6.1 do Acórdão 10358/2016-TCU-Segunda Câmara;
b) fazer a determinação constante do item 1.8;
c) autorizar a juntada da documentação constante da peça 53 do TC Processo 018.442/2013-7, dos Acórdão 3607/2016-TCU-Segunda Câmara e 10.358/2016-TCU-Segunda Câmara, bem como desta deliberação, ao processo de contas de 2016 da Secretaria Executiva do Ministério da Justiça e Segurança Pública;
1.8. Determinar à SecexDefesa que avalie, a partir de análise amostral, o cumprimento dos itens 9.3.2 do Acórdão 3607/2016-TCU-Segunda Câmara e 1.6.1 do Acórdão 10358/2016-TCU-Segunda Câmara no processo de contas de 2016 da Secretaria Executiva do Ministério da Justiça e Segurança Pública, de forma a verificar a procedência dos dados e informações prestados pela unidade jurisdicionada por meio do Ofício 330/2017/SE-MJ, de 16/6/2017. (grifos acrescidos) 
11.	Portanto, conforme trecho acima sublinhado, seriam processados nestes autos de contas, por meio amostral, os exames prescritos pelo Acórdão 821/2018-TCU-Segunda Câmara, sendo que, em relação ao Acórdão 3607/2016-TCU-Segunda Câmara, as análises destinar-se-iam, especificamente, a confirmar o baixo nível de desvio apurado pelo MJSP (R$ 27.092,35) .
12.	Porém, por meio do Ofício 328/2018/SE-MJ, de 2 de abril de 2018, peça 17, o MJSP, por equívoco, talvez por interpretar erroneamente o Acórdão 821/2018-TCU-Segunda Câmara, informou   ter procedido ele próprio o exame amostral dos eventos contratados junto à empresa Front Propaganda, nos moldes originalmente determinados no Acórdão 10358/2016-TCU-Segunda Câmara, cujo desfecho provável, conforme dados seguintes, será a instauração de processo de tomada de contas especial.
13.		De acordo com o MJSP, o grupo de trabalho designado para proceder o levantamento identificou todas as ordens bancárias emitidas a favor da empresa Front Propaganda entre 2008 e 2010. 
14.	A análise teria envolvido um universo de 44 processos (equivalentes a 46 pagamentos) , dos quais trinta apresentaram inconformidades financeiras, ou seja, 68% dos processos escrutinados, com identificação de dano preliminar ao erário de R$ 2.400.793,10, peça 17, p. 10, §4.1.
15.	Diante dos resultados encontrados, o órgão afirmou, àquela ocasião, que instituiria novo grupo de trabalho a fim de ampliar o escopo das análises e quantificar o dano.
16.	Portanto, em face desses acontecimentos, cabe à SecexDefesa, por ora, dar cumprimento ao Acórdão 821/2018-TCU-Segunda Câmara apenas no que tange ao Acórdão 3607/2016-TCU-Segunda Câmara. 
17.	Nesse intuito, mediante diligência, a SecexDefesa requereu ao órgão o encaminhamento do rol de eventos que tiveram por suporte a adesão à ata de registro de preços referente à empresa FJ Produções Ltda., discriminando o número do processo e respectivos valores contratados, peça 23.
18.	Em resposta, a unidade jurisdicionada apresentou a listagem de eventos à peça 42, no valor correspondente a R$ 38.725.572,99. A partir desses dados, concebeu-se uma amostra aleatória dos processos a serem avaliados.
19.	Na sequência, esta secretaria solicitou ao MJSP acesso eletrônico aos processos selecionados, cujos exames, consoante informado na instrução anterior, não detectaram discrepâncias tais como as verificadas nos eventos tratados no item 9.3.1 do Acórdão 3607/2016-TCU-Segunda Câmara.
20.	Desse modo, embora não seja possível fazer afirmações gerais sobre a regularidade dos pagamentos, os resultados obtidos podem indicar que os exames realizados pelo MJSP são uma boa  aproximação da realidade.
21.	No tocante a esse acórdão, vale registrar que o MJSP instaurou o competente processo de tomada de contas especial (processo administrativo de origem: 08008.000080/2020-97, TCE 194/2018) , o qual contempla os débitos correspondentes à atualização monetária, assim como aqueles apurados nos trabalhos desenvolvidos pelo MJSP em atenção ao item 9.3.2. Atualmente, o processo tramita no sistema e-TCE, estando no aguardo de manifestação do Controle Interno. Desse modo, reputo cumprido o Acórdão 3607/2016-TCU-Segunda Câmara.
22.	Quanto ao item 1.6.1 do Acórdão 10358/2016-TCU-Segunda Câmara, considerando não ter sido localizado, no sistema e-TCE, o respectivo processo de tomada de contas especial, sugiro seja determinado ao órgão que, caso as medidas administrativas visando à recomposição do erário não tenham sido frutíferas, instaure e encaminhe ao TCU, via sistema e-TCE, o pertinente processo de TCE. De qualquer forma, a determinação pode ser considerada em cumprimento, pois o órgão já encaminhou ao TCU dados e informações preliminares sobre o levantamento determinado no citado item.
23.	Além dessas medidas, com vistas a aprimorar os procedimentos de controle interno aplicáveis aos processos de contratação de eventos, serão propostas recomendações ao órgão.
b)  Termo de Cooperação 001/2009
24.	Sobre o Termo de Cooperação 001/2009,  instrumento firmado já há mais de dez anos, considerando o relato sobre o desaparecimento de diversos documentos que norteariam o desenvolvimento de uma acurada análise da matéria, peça 45; considerando os trabalhos de fiscalização já desenvolvidos pela Controladoria-Geral da União e pela extinta Secretaria de Controle Externo do Estado de Minas Gerais; considerando que cabe ao MJSP exercer o controle primário sobre os recursos descentralizados; considerando, por fim, que o instrumento atualmente utilizado para descentralização de recursos entre órgãos/entidades federais é o termo de execução descentralizada (TED) ; defendo que o Tribunal apenas expeça recomendações à unidade jurisdicionada com o propósito de fortalecer os sistemas de controle interno.
25.	Ante o exposto, ao tempo em que incorporo proposições apresentadas em instruções anteriores e, conforme o caso, excluo algumas que se tornaram intempestivas ou já foram objeto de tratamento em outros processos, e, ainda, considerando que as questões centrais deste processo têm gênese em outros exercícios, submeto o presente processo à consideração superior, sugerindo: 
a) 	com fundamento nos arts. 1º, I, 16, I, 17 e 23, I, da Lei 8.443/1992 c/c os arts. 1º, I, 207 e 214, I, do RI/TCU, julgar regulares as contas dos Srs. Marivaldo de Castro Pereira (XXX.374.108-XX) , José Levi Mello do Amaral Júnior (CPF XXX.578.010-XX) , Agostinho do Nascimento Netto (CPF XXX.072.727-XX) , Bernardo de Almeida Tannuri Laferte (CPF XXX.190.621-XX) , Beto Ferreira Martins Vasconcelos (CPF XXX.815.116-XX) , Clarice Gomes de Oliveira (CPF XXX.652.081-XX) , Flávio Marques Prol (CPF XXX.210.218-XX) , Gabriel de Carvalho Sampaio (CPF 314.589.098- 08) , Guilherme Alberto Almeida de Almeida (CPF XXX.952.489-XX) , Guilherme Augusto Faria de Morais Rego (CPF XXX.261.361-XX) , Gustavo José Marrone de Castro Sampaio (CPF XXX.131.008-XX) , Marcelo Dias Varella (CPF XXX.638.656-XX) , Rafael Koerig Gessinger (CPF XXX.014.130-XX) e Ricardo Andrade Saadi (CPF 268.011.218- 04) , dando-lhes quitação plena; 
b) 	com fundamento nos arts. 197 e 251 do RI/TCU, determinar à Secretaria Executiva do Ministério da Justiça e Segurança Pública que, como resultado do levantamento determinado no item 1.6.1 do Acórdão 10358/2016-TCU-Segunda Câmara, caso as medidas administrativas visando à recomposição do erário não tenham sido frutíferas, instaure e encaminhe ao TCU, via sistema e-TCE, no prazo de até 180 dias, o competente processo de tomada de contas especial (§§15-17 e §25 deste pronunciamento) ;
c)	  com fundamento no art. 250, inciso III, do RI/TCU, recomendar à Secretaria Executiva do Ministério da Justiça e Segurança Pública que avalie a conveniência e a oportunidade de:
c.1)	  em relação aos Termos de Execução Descentralizada (TEDs) , considerando todas as unidades do Ministério da Justiça e Segurança Pública ( §§15-34 da instrução anterior e §27 deste pronunciamento) :
c.1.1)	  promover análise prévia e detalhada do custo dos itens previstos no plano de trabalho, discriminando-os de forma a validar o valor objeto da descentralização, evitando descentralizações em excesso ou insuficientes para os propósitos formulados;
c.1.2)	 cumprir o rito processual para alterações de valores de termos de execução descentralizada, com elaboração e apresentação, em cada eventual acréscimo, de proposta devidamente formalizada, justificada e aprovada pelas instâncias superiores mediante prévios pareceres técnicos e jurídicos;
c.2)	em relação às contratações de serviços de promoção de eventos (§§35-39 da instrução anterior e §§1-23 deste pronunciamento) :
c.2.1) 	desenvolver normativo que defina diretrizes - aplicáveis a todas as unidades do Ministério da Justiça e Segurança Pública - para a fiscalização dos respectivos contratos, institucionalizando procedimentos e rotinas para todas as fases do processo;
c.2.2)	fazer constar das portarias de designação de fiscais ou em anexos, ambos devidamente cientificados aos fiscais por meio de aposição de assinatura, os procedimentos que deverão adotar para fins de conferência dos serviços prestados, orientando-os quanto à exigência de certificar-se dos seguintes aspectos, entre outros elementos essenciais:
c.2.3)	se há compatibilidade entre os valores contidos nas planilhas de composição de preços e os preços definidos no processo licitatório;
c.2.4)	se há compatibilidade entre as unidades de medida especificadas nas planilhas de composição de preços e as definidas no edital licitatório e anexos;
c.2.5)  	se os itens/serviços cobrados restringem-se aos dias do evento e têm correspondência com a sua respectiva programação, ressalvados os casos justificáveis (exemplo: coordenação do evento) ;
c.2.6)	no caso de subcontratação de espaços físicos, de que os itens já fornecidos pelo hotel, auditório ou espaço congênere no bojo do subcontrato (exemplo: mesas, cadeiras, equipamentos de sons, refeições, hospedagens, divisórias, galpões, transportes, entre outros)  não foram indevida e novamente cobrados em outros itens distintos; e
c.2.7) 	se a empresa contratada apresentou todos os subcontratos firmados, bem como os documentos que detalham os bens e serviços subcontratados (quantitativos, preços, características, etc.) , assim como as respectivas notas fiscais; 
c.2.8)	no caso de serviços de hospedagem, se a empresa contratada apresentou a relação de hóspedes por quarto (nome, CPF, endereço) , bem como a respectiva nota fiscal emitida pelo hotel ou acomodação similar;
c.3)	institucionalizar procedimentos aplicáveis no caso de alternância do corpo diretivo do Ministério da Justiça e Segurança Pública (§§10-15 do pronunciamento à peça 20) ;
c.4)	estabelecer a prática de manter servidores efetivos na titularidade de postos-chave do Ministério da Justiça e Segurança Pública;
d) 	considerar cumprido o item 9.3 do Acórdão 3607/2016-TCU-Segunda Câmara (§§35-39 da instrução anterior e §§2-23 deste pronunciamento) ;
e)	considerar em cumprimento o item 1.6 do Acórdão 10358/2016-TCU-Segunda Câmara, bem como implementada a medida recomendada no item 1.7 do mesmo acórdão (§22 deste pronunciamento e §§ 41-44 do pronunciamento à peça 20) ;
f)	dar ciência do acórdão à Secretaria Executiva e à Assessoria Especial de Controle Interno do Ministério da Justiça e Segurança Pública, informando-as que o inteiro teor da deliberação poderá ser acessado no endereço eletrônico www.tcu.gov.br/acordaos."
4.	O Ministério Público junto ao TCU, por meio de parecer exarado pelo Procurador Rodrigo Medeiros de Lima, peça 65, manifestou-se "de acordo com a proposta formulada pela diretora da unidade técnica (peça 63) , a qual foi endossada pelo titular da Secretaria de Controle Externo da Defesa Nacional e da Segurança Pública - SecexDefesa (peça 64) ".
5.	É o relatório.

não há

Procurador Rodrigo Medeiros de Lima.

PRESTAÇÃO DE CONTAS. SECRETARIA EXECUTIVA DO MINISTÉRIO DA JUSTIÇA E SEGURANÇA PÚBLICA. EXERCÍCIO DE 2016. CONTAS REGULARES E QUITAÇÃO PLENA. DETERMINAÇÕES E RECOMENDAÇÕES. CIÊNCIA.

PRESTAÇÃO DE CONTAS (PC)

Secretaria de Controle Externo da Defesa Nacional e da Segurança Pública (SecexDefes).

Relato o presente feito por força do art. 152 do Regimento Interno do Tribunal de Contas da União (RI/TCU) .
2.	Conforme assentado no relatório precedente, trata-se de prestação de contas anuais da Secretaria Executiva do então Ministério da Justiça e Cidadania, atual Ministério da Justiça e Segurança Pública (MJSP) , relativas ao exercício de 2016.
3.	O corpo diretivo da SecexDefesa (peças 63 e 64) , cujas conclusões foram corroboradas pelo MP/TCU (parecer à peça 65, da lavra do Procurador Rodrigo Medeiros de Lima) , propôs, em essência:
i)  julgar regulares as contas dos responsáveis da unidade jurisdicionada;
ii)  expedir determinações e recomendações à Secretaria Executiva do MJSP;
iii)  e considerar atendidas e em atendimento medidas anteriormente estabelecidas em outras deliberações deste Tribunal dirigidas à unidade prestadora de contas. 
4.	Razão assiste ao corpo diretivo da unidade técnica e ao Parquet especializado. Vejamos, uma a uma, as propostas ora em exame.
Julgar regulares as contas dos responsáveis da unidade jurisdicionada
5.	As contas em julgamento refletem, clara e objetivamente, a exatidão dos demonstrativos contábeis, a legalidade, a legitimidade e a economicidade dos atos de gestão dos responsáveis, de modo que devem ser julgadas regulares com fulcro no inciso I do art. 16 da Lei 8.443/1992.
Expedir determinações e recomendações à Secretaria Executiva do MJSP
6.	A SecexDefesa propôs fixar a seguinte determinação à UPC:
"com fundamento nos arts. 197 e 251 do RI/TCU, determinar à Secretaria Executiva do Ministério da Justiça e Segurança Pública que, como resultado do levantamento determinado no item 1.6.1 do Acórdão 10358/2016-TCU-Segunda Câmara, caso as medidas administrativas visando à recomposição do erário não tenham sido frutíferas, instaure e encaminhe ao TCU, via sistema e-TCE, no prazo de até 180 dias, o competente processo de tomada de contas especial (§§15-17 e §25 deste pronunciamento) ;"
7.	Por meio do Acórdão 10358/2016-TCU-Segunda Câmara, relator Ministro Vital do Rêgo, proferido nos autos do TC Processo 018.442/2013-7, o Colegiado converteu processo de representação em tomada de contas especial (TC Processo 027.051/2016-1) , a fim de realizar a citação dos responsáveis em razão de valores indevidamente pagos pelo Ministério da Justiça e Cidadania à empresa Front Propaganda Ltda. pela realização do evento "2ª Conferência Nacional dos Direitos da Pessoa Idosa" e determinou, no item 1.6.1, à Secretaria Executiva do MJSP que:
"1.6.1. revise os pagamentos realizados à empresa Front Propaganda Ltda. em face de possível recorrência das irregularidades identificadas no curso do evento "2ª Conferência Nacional dos Direitos Humanos da Pessoa Idosa" em outros eventos contratados junto à mesma empresa;"
8.	Subsequentemente, conforme bem destacado pela unidade técnica, sobreveio aos autos do mesmo TC Processo 027.051/2016-1 o Acórdão 821/2018-TCU-Segunda Câmara, relator Ministro Vital do Rêgo, por meio do qual o Tribunal determinou a análise do cumprimento do item 1.6.1 do Acórdão 10358/2016-TCU-Segunda Câmara no presente processo de contas de 2016, verbis:
"1.8. Determinar à SecexDefesa que avalie, a partir de análise amostral, o cumprimento dos itens 9.3.2 do Acórdão 3607/2016-TCU-Segunda Câmara e 1.6.1 do Acórdão 10358/2016-TCU-Segunda Câmara no processo de contas de 2016 da Secretaria Executiva do Ministério da Justiça e Segurança Pública, de forma a verificar a procedência dos dados e informações prestados pela unidade jurisdicionada por meio do Ofício 330/2017/SE-MJ, de 16/6/2017." (Grifei) 
9.	Pois bem, consoante evidenciado pela SecexDefesa, "o órgão já encaminhou ao TCU dados e informações preliminares sobre o levantamento determinado".
10.	Nada obstante, considerando que não foi localizado, no sistema e-TCE, o respectivo processo de tomada de contas especial, afigura-se pertinente o estabelecimento de determinação à unidade jurisdicionada no sentido de que Secretaria Executiva do MJSP instaure a aludida TCE e a encaminhe ao TCU, caso as medidas administrativas visando à recomposição do erário não restem frutíferas.
11.	Além de tal determinação, afigura-se pertinente o estabelecimento das seguintes recomendações conforme proposto pela unidade técnica:
"c.1)  em relação aos Termos de Execução Descentralizada (TEDs) , considerando todas as unidades do Ministério da Justiça e Segurança Pública ( §§15-34 da instrução anterior e §27 deste pronunciamento) :
c.1.1)  promover análise prévia e detalhada do custo dos itens previstos no plano de trabalho, discriminando-os de forma a validar o valor objeto da descentralização, evitando descentralizações em excesso ou insuficientes para os propósitos formulados;
c.1.2) cumprir o rito processual para alterações de valores de termos de execução descentralizada, com elaboração e apresentação, em cada eventual acréscimo, de proposta devidamente formalizada, justificada e aprovada pelas instâncias superiores mediante prévios pareceres técnicos e jurídicos;
c.2) em relação às contratações de serviços de promoção de eventos (§§35-39 da instrução anterior e §§1-23 deste pronunciamento) :
c.2.1) desenvolver normativo que defina diretrizes - aplicáveis a todas as unidades do Ministério da Justiça e Segurança Pública - para a fiscalização dos respectivos contratos, institucionalizando procedimentos e rotinas para todas as fases do processo;
c.2.2) fazer constar das portarias de designação de fiscais ou em anexos, ambos devidamente cientificados aos fiscais por meio de aposição de assinatura, os procedimentos que deverão adotar para fins de conferência dos serviços prestados, orientando-os quanto à exigência de certificar-se dos seguintes aspectos, entre outros elementos essenciais:
c.2.3) se há compatibilidade entre os valores contidos nas planilhas de composição de preços e os preços definidos no processo licitatório;
c.2.4) se há compatibilidade entre as unidades de medida especificadas nas planilhas de composição de preços e as definidas no edital licitatório e anexos;
c.2.5) se os itens/serviços cobrados restringem-se aos dias do evento e têm correspondência com a sua respectiva programação, ressalvados os casos justificáveis (exemplo: coordenação do evento) ;
c.2.6) no caso de subcontratação de espaços físicos, de que os itens já fornecidos pelo hotel, auditório ou espaço congênere no bojo do subcontrato (exemplo: mesas, cadeiras, equipamentos de sons, refeições, hospedagens, divisórias, galpões, transportes, entre outros)  não foram indevida e novamente cobrados em outros itens distintos; e
c.2.7) se a empresa contratada apresentou todos os subcontratos firmados, bem como os documentos que detalham os bens e serviços subcontratados (quantitativos, preços, características, etc.) , assim como as respectivas notas fiscais; 
c.2.8) no caso de serviços de hospedagem, se a empresa contratada apresentou a relação de hóspedes por quarto (nome, CPF, endereço) , bem como a respectiva nota fiscal emitida pelo hotel ou acomodação similar;
c.3) institucionalizar procedimentos aplicáveis no caso de alternância do corpo diretivo do Ministério da Justiça e Segurança Pública (§§10-15 do pronunciamento à peça 20) ;
c.4) estabelecer a prática de manter servidores efetivos na titularidade de postos-chave do Ministério da Justiça e Segurança Pública;" (grifei) 
12.	São quatro os eixos objeto de recomendação.
13.	O primeiro eixo diz respeito aos termos de execução descentralizada. A proposta da unidade é motivada nas falhas documentais encontradas no Termo de Cooperação 001, que objetivou a conjugação de esforços técnicos, administrativos e financeiros entre a Universidade Federal de Minas Gerais e o Ministério da Justiça para implantação da sede do Memorial da Anistia Política do Brasil, in verbis:
a) Termo de Cooperação celebrado com Plano de Trabalho incompleto; 
b) sucessivas alterações do Termo de Cooperação ocasionadas pela ausência de detalhamento do objeto e de cronograma físico e financeiro inadequado; e 
c) ausência de análise de prestação de contas referente ao Termo de Cooperação; que motivaram a diligência de outrora cujas respostas constituem objeto de análise desta instrução (peça 19, p. 23) .
14.	Considerando que o Termo de Cooperação 001 é instrumento de Termo de Execução Descentralizada, as recomendações propostas pela UT hão de ser acatadas pois úteis a orientar a unidade jurisdicionada a evitar a repetição das falhas documentais em situações semelhantes futuras.
15.	Por seu turno, o segundo eixo das recomendações visa aprimorar os procedimentos de controle interno aplicáveis aos processos de contratação de eventos.
16.	Os terceiro e quarto eixos das recomendações propostas relacionam-se à alternância do corpo diretivo da unidade jurisdicionada e à manutenção de servidores efetivos na titularidade de postos-chave.
17.	As recomendações, nestes pontos, intentam evitar possíveis descontinuidades de atividades diante das mudanças havidas na titularidade do órgão. 
18.	A alternância na chefia das pastas ocorre sem frequência previamente estabelecida. Posto isso, a medida proposta pela SecexDefesa é profícua no sentido de dotar a unidade jurisdicionada de meios que viabilizem a continuidade das atividades administrativas.
19.	Dessarte, as recomendações sugeridas hão de ser acolhidas.
Considerar atendidas e em atendimento medidas anteriormente estabelecidas em outras deliberações deste Tribunal dirigidas à unidade prestadora de contas
20.	A última proposta de encaminhamento sugerida pela UT versa sobre o atendimento de deliberações pretéritas dirigidas à Secretaria Executiva do MJSP, verbis:
considerar cumprido o item 9.3 do Acórdão 3607/2016-TCU-Segunda Câmara, relator Ministro Augusto Nardes; 
considerar em cumprimento o item 1.6 do Acórdão 10358/2016-TCU-Segunda Câmara, relator Ministro Vital do Rêgo; e
considerar implementada a medida recomendada no item 1.7 do Acórdão 10358/2016-TCU-Segunda Câmara, relator Ministro Vital do Rêgo.   
21.	No quadro a seguir, transcrevo as deliberações e as respectivas ações adotadas pela unidade jurisdicionada que demonstram a correção das propostas da SecexDefesa:
	Deliberação
	Ações da UJ

	Item 9.3 do Acórdão 3607/2016-TCU-Segunda Câmara, relator Ministro Augusto Nardes - Prestação de Contas de 2010 da Secretaria Executiva do MJSP
9.3. determinar, com fundamento no art. 18 da Lei 8.443/1992, c/c art. 208, § 2º, do RI/TCU, à Secretaria Executiva do Ministério da Justiça que, por intermédio da Coordenação-Geral de Logística:
9.3.1. relativamente ao Contrato 31/2010, firmado com a empresa FJ Produções Ltda., atual GV2 Produções S/A, proceda à retenção definitiva dos valores abaixo indicados, atualizados monetariamente desde a data do pagamento indevido até a data da glosa cautelar processada mediante a retenção das NFs 504, 066, 497, 601, 248, 572 e 483 (informadas no Ofício nº 35/2015/CGL-Gab/SPOA/SE-MJ, de 2/2/2015, peça 99 dos autos) , abatendo-se, na oportunidade, as importâncias eventualmente já ressarcidas, informando ao Tribunal de Contas da União, no prazo de trinta dias, sobre o cumprimento da determinação:
9.3.1.1. R$ 39.678,30;
9.3.1.2. R$ 297.970,00;
9.3.1.3. R$ 15.660,00; e
9.3.1.4. R$ 135.890,46;
9.3.2. realize levantamento dos pagamentos efetuados à empresa FJ Produções Ltda., atual GV2 Produções Ltda., nos exercícios de 2011 até os dias atuais, de forma a identificar desembolsos relativos ao fornecimento de bens e serviços por períodos superiores aos dias dos respectivos eventos ou parametrizados em unidades de medidas diversas das previstas no termo de referência vinculado ao contrato 31/2010, adotando, se for o caso, as providências necessárias à preservação do erário público bem como informando o resultado dos trabalhos ao Tribunal de Contas da União no prazo de noventa dias;
	O órgão apresentou quadro demonstrativo em que relaciona as notas fiscais que tiveram os correspondentes pagamentos diminuídos para fins de quitação dos valores indevidamente pagos à empresa contratada, conforme Ofício 35/2015/CGLGab/SPOA/SE-MJ, de 2/2/2015, peça 99;
Procedeu à atualização monetária dos aludidos valores entre a data do pagamento das despesas e a da retenção cautelar, tendo encontrado R$ 149.237,64; e
Instituiu grupo de trabalho para promover as apurações determinadas pelo TCU no item 9.3.2.

	Item 1.6 do Acórdão 10358/2016-TCU-Segunda Câmara, relator Ministro Vital do Rêgo - O Colegiado converteu o processo de representação TC Processo 018.442/2013-7 em tomada de contas especial (TC Processo 027.051/2016-1) , a fim de realizar a citação dos responsáveis em razão de valores indevidamente pagos pelo Ministério da Justiça e Cidadania à empresa Front Propaganda Ltda. pela realização do evento "2ª Conferência Nacional dos Direitos da Pessoa Idosa"
1.6. Determinar à Secretaria Executiva do Ministério da Justiça e Cidadania que:
1.6.1. revise os pagamentos realizados à empresa Front Propaganda Ltda. em face de possível recorrência das irregularidades identificadas no curso do evento "2ª Conferência Nacional dos Direitos Humanos da Pessoa Idosa" em outros eventos contratados junto à mesma empresa;
1.6.2. informe ao TCU, no prazo de 180 dias, o resultado das apurações a que se refere o subitem anterior, bem como as providências adotadas no caso de identificação de pagamentos indevidos.
	O órgão já encaminhou ao TCU dados e informações preliminares sobre o levantamento determinado, estando pendente a instauração e encaminhamento de TCE ao Tribunal, ou recomposição do erário pela via administrativa.

	Item 1.7 do Acórdão 10358/2016-TCU-Segunda Câmara, relator Ministro Vital do Rêgo
1.7. Recomendar a Secretaria Executiva do Ministério da Justiça e Cidadania que, ao dar cumprimento ao disposto no art. 2º da IN SLTI/MP 5/2014, que estabelece procedimentos administrativos básicos para realização de pesquisas de preços para a aquisição de bens e contratação de serviços em geral, faça com que a consulta ao mercado diretamente junto aos fornecedores (inciso IV) constitua a última opção e, caso adotada, seja devidamente justificada, documentada e validada pela autoridade competente.
	A IN SLTI/MP 5/2014 foi revogada.
A IN SLTI/MP 5/2017 (normatiza procedimentos de contratação de serviços sob o regime de execução indireta no âmbito da Administração Pública federal direta, autárquica e fundacional) estabelece que a pesquisa de preços deve utilizar os parâmetros que especifica, já determinando aqueles que serão priorizados.

22.	Pertinentes, portanto, todos os encaminhamentos propostos pela SecexDefesa e Parquet.
23.	Ante o exposto, acolho e faço constar das presentes razões de decidir as manifestações do corpo diretivo da unidade instrutiva às peças 63 e 64, as quais contou com a anuência do Ministério Público junto ao TCU em parecer à peça 65, e VOTO no sentido de que seja adotado o Acórdão que ora submeto a este Colegiado.
TCU, Sala das Sessões, em 27 de abril de 2021.
RAIMUNDO CARREIRO 
Relator